【裁判字號】    90,簡上,157
【裁判日期】    901205
【裁判案由】    給付票款
【裁判全文】
臺灣彰化地方法院民事裁定  九十年度簡上字第一五七號
    上  訴  人  甲○○
    被 上 訴人  唐文宏
右當事人間請求給付票款事件，上訴人對於中華民國九十年六月六日本院北斗簡易庭
第一審判決（九十年度斗簡字第三一號）提起上訴，本院判決如左：
    主      文
上訴駁回。
第二審訴訟費用由上訴人負擔。
    事      實
甲、上訴人方面：
一、聲明：
    （一）原判決廢棄。
    （二）被上訴人在第一審之訴駁回。
    （三）第一、二審訴訟費用由被上訴人負擔。
二、陳述：除與第一審判決記載相同者，茲予引用外，並補述略稱：
    （一）按以惡意或重大過失取得票據者，不得享有票據上之權利，無對價或以不
          相當之對價取得票據者，不得享有優於其前手之權利，票據法第十四條定
          有明文。
    （二）被上訴人唐文宏持有上訴人之三張支票，係因被上訴人向案外人吳天助調
          借現金新台幣（下同）六十萬元作為購車款項，而當吳天助欲向被上訴人
          索取債款時，被上訴人轉向汽車借款公司，欲以汽車質押借款，因被上訴
          人無法提出支票擔保，致由吳天助出面協調，向上訴人調借支票三紙，且
          言明待被上訴人清償借款後，應將支票歸還上訴人，其後被上訴人還錢時
          ，債權人不知該支票係何人所有而一併將支票交給被上訴人。上開支票係
          被上訴人借去供擔保使用，於借款返還後，本應將該支票交還上訴人，詎
          被上訴人竟將上開支票據為己有，將支票提示，故被上訴人取得票據，不
          但出於惡意詐欺，且係無對價而取得票據，自不得享有票據上之權利。
    （三）上訴人與被上訴人並不認識，也無生意往來，與被上訴人間並無債權債務
          關係，為此請求廢棄原判決，改判如上訴人之上訴聲明，以保權益。
三、證據：援用原審之立證方法，並聲請傳訊證人吳坤忠。
乙、被上訴人方面：
一、聲明：如主文所示。
二、陳述：除與第一審判決記載相同者，茲予引用外，並補述略稱：
    （一）被上訴人與上訴人從未接觸，何來共同協調調借支票三紙之事，況倘如上
          訴人所言係被上訴人向吳天助借六十萬元，實無道理由上訴人拿出支票供
          汽車借款之擔保。
    （二）本件借款之利息係由吳天助和吳坤忠所支付，直到支票屆期未獲兌現，吳
          天助與吳坤忠又同時消失，經汽車借款公司告知被上訴人，若不先清償四
          十萬元借款，將須繼續支付利息，被上訴人只好先償還借款，汽車借款公
          司再把支票交給被上訴人。
    （三）上訴人開立支票給吳天助在外使用是事實，事後支票退票，自應負責。
三、證據：援用原審之立證方法外，並補提本票明細表、匯款單影本及借據影本各一
    件為證。
    理      由
一、本件被上訴人起訴主張被上訴人執有上訴人所簽發（因出借而交付予其弟吳天助
    ，經吳天助於支票背面以外號「吳建霖」簽名背書後，交付第一融資中心負責人
    王榮城擔保借款，其後因被上訴人清償借款而由被上訴人取得）、付款人為彰化
    商業銀行豐原分行、發票日均為民國八十八年十一月三十日、票號分別為ＣＲ0
    000000、ＣＲ0000000、ＣＲ0000000號、面額各為十五萬
    元、十五萬元、十萬元之支票三紙（下稱系爭支票），詎於八十八年十二月四日
    、八十九年三月二十四日、八十九年三月二十四日提示後均遭退票，為此本於票
    據關係請求給付票款等語；上訴人則以系爭支票是上訴人借給其弟吳天助使用，
    其弟則交給汽車借款公司供作借款擔保，借款清償後，支票應還給吳天助或上訴
    人才對，後因汽車借款公司將支票交給被上訴人，被上訴人竟將系爭支票據為己
    有並提示，被上訴人取得票據，不但出於惡意詐欺，且係無對價而取得票據，自
    不得享有票據上之權利等語資為抗辯。
二、查本件被上訴人起訴主張之事實，業據其提出由上訴人蓋章簽發、吳天助以外號
    「吳建霖」簽名背書之系爭支票及退票理由單各三份為證，且上訴人於原審及本
    院審理時，對於系爭支票之真正亦均當庭是認，自堪信為真實。
三、次查上訴人抗辯稱：被上訴人持有系爭支票，係因被上訴人向吳天助調借現金六
    十萬元作為購車款項，而當吳天助欲向被上訴人索取債款時，被上訴人轉向汽車
    借款公司，欲以汽車質押借款，因被上訴人無法提出支票擔保，致由吳天助出面
    協調，向上訴人調借系爭支票，且言明待清償借款後，應將支票歸還上訴人云云
    然為被上訴人所否認，經查：（一）上訴人既陳稱係案外人吳天助欲向被上訴人
    索取前所出借於被上訴人購車之六十萬元債款，於被上訴人欲以汽車質押借款之
    際，卻又由身為債權人之吳天助出面向上訴人調借系爭支票，以供借款擔保，其
    與常理有悖，已難遽信。（二）次查證人即第一融資公司負責人王榮城到庭結證
    證稱本件借款四十萬元，本來是以吳天助之妻所簽發之支票為擔保，後來吳天助
    單獨拿甲○○所簽發之系爭支票來換回前所交付之支票，該四十萬元借款之利息
    ，均按月由吳坤忠或吳天助來繳的等語，倘果如上訴人所述係由吳天助代為向上
    訴人借票，供被上訴人向汽車借款公司借款四十萬之擔保，以償還被上訴人積欠
    吳天助之六十萬元債款，則衡情當由被上訴人負擔利息，豈有再由吳天助或上訴
    人之子吳坤忠按月支付上開四十萬元借款利息之理，益見上訴人所言不實。（三
    ）另查證人即上訴人之子吳坤忠到庭所陳內容雖與前揭上訴人所陳相似，然其所
    陳證詞內容，既與常理有悖，已如前述，參以其與上訴人係父子血親關係，所言
    核為附和其父之詞，尚難遽採。（四）此外，上訴人復未能提出其它積極確切之
    證據以實其說，揆諸民事訴訟法第二百七十七條舉證責任分配之規定，尚難認上
    訴人已盡其舉證責任，從而，自無從認上訴人所為前揭抗辯為真實。
四、按在票據上簽名者，依票上所載文義負責；票據上之簽名得以蓋章代之；發票人
    應照支票文義擔保支票之支付；票據債務人不得以自己與發票人或執票人之前手
    間所存抗辯之事由對抗執票人，票據法第五條第一項、第六條、第一百二十六條
    、第十三條第一項前段分別定有明文。又票據債務人以自己與執票人間所存抗辯
    事由對抗執票人，固為法之所許，然若係以他人與執票人間所存抗辯事由對抗執
    票人，於法即不能謂為有據（最高法院四十七年台上字第一六二一號判例參照）
    。經查本件上訴人前開上訴意旨有關以吳天助與被上訴人之債權債務關係為抗辯
    事由部分，係以執票人之前手即訴外人吳天助與執票人即被上訴人間所存抗辯之
    事由對抗執票人即被上訴人一節，揆諸上揭法律規定及判例意旨，即屬無據，其
    此部分抗辯，自無足採。
五、次按以惡意或重大過失取得票據者，不得享有票據上之權利，無對價或以不相當
    之對價取得票據者，不得享有優於其前手之權利，票據法第十四條固定有明文；
    惟查本件被上訴人取得系爭支票，係因上訴人簽發系爭支票出借予其弟吳天助，
    經吳天助於支票背面以外號「吳建霖」簽名背書後，交付第一融資中心負責人王
    榮城擔保借款，其後經被上訴人如數代為清償借款後始行取得，已如前述，既非
    無對價或以不相當之對價取得，亦非以惡意或重大過失之方式取得，自與前揭法
    律規定之構成要件不符，從而上訴人此部分之抗辯，同無足採。
六、綜上所述，被上訴人本於票據之法律關係請求上訴人給付四十萬元，及自八十九
    年三月二十四日起至清償日止，按年息百分之五計算之利息，為有理由，應予准
    許。原審判決上訴人應給付系爭票款及其法定利息，並依職權為假執行之宣告，
    核屬適法正當，上訴意旨指摘原判決不當，求予廢棄改判，為無理由，應予駁回
    。
七、本件判決之基礎已臻明確，兩造其餘攻擊防禦方法及舉證，核與判決結果不生影
    響，爰不一一論述，併此敘明。
據上論結：本件上訴為無理由，依民事訴訟法第四百三十六條之一第三項、第四百四
十九條第一項、第七十八條，判決如主文。
中      華      民      國    九十      年     十二     月      五      日
                                     臺灣彰化地方法院民事第三庭
~B審判長法官  何志通
~B法      官  鄭舜元
~B法      官  李進清
右為正本係照原本作成。
本判決不得上訴。
~B法院書記官  謝秋德
中      華      民      國    九十      年     十二     月      六      日


司法院資訊處製作；財團法人民間司法改革基金會備份。
